【裁判字號】    90,訴,1173
【裁判日期】    900928
【裁判案由】    損害賠償
【裁判全文】
臺灣高雄地方法院民事判決  九十年度訴字第一一七三號
    原      告  甲○○
    被      告  丙○○
    訴訟代理人  乙○○
右當事人間請求損害賠償事件，經原告提起刑事附帶民事訴訟，由本院刑事庭裁定移
送前來，本院判決如左：
    主      文
被告應給付原告新台幣玖拾貳萬柒仟伍佰貳拾捌元，及民國自八十九年十二月十五日
起至清償日止，按年息百分之五計算之利息。
原告其餘之訴駁回。
訴訟費用由被告負擔百分之五十八；餘由原告負擔。
本判決第一項於原告以新台幣參拾壹萬元供擔保後，得假執行。但被告在假執行程序
實施前，以新台幣玖拾貳萬柒仟伍佰貳拾捌元為原告預供擔保，得免為假執行。
原告其餘假執行之聲請駁回。
    事      實
甲、原告方面：
一、聲明：求為判決被告應給付原告新台幣（下同）一百六十萬一千一百零四元，及
    自起訴狀繕本送達翌日起至清償日止，按年息百分之五計算之利息，並願供擔保
    請准為假執行之宣告。
二、陳述：
  （一）被告於民國八十八年十一月三十日十一時三十分許駕駛車牌號碼ＹＸ－七二
        四０號自用小客車，沿高雄市左營區○○○路一五六號由南往北方向行駛，
        欲迴轉進入北向南車道時，竟未依規定且疏於注意，冒然迴轉，適原告之姊
        姊王齡荻騎機車搭載原告至上開地點，遭被告撞及，致原告受有右膝髖骨韌
        帶、十字韌帶斷裂、半月板損害等傷害。
  （二）原告因本件車禍受有醫療費五萬四千零八十八元、看護費二十一萬元、交通
        費六萬五千三百六十元，原告因傷勢嚴重自八十八年十一月三十日至起訴日
        止仍無法行動工作，計十二個月無法工作且被迫離職，造成薪資損害二十七
        萬一千六百五十六元，又原告因被告過失造成重大傷害，歷多次手術仍無法
        治癒，且被告迄今仍態度蠻橫，自始不為和解，原告無端受此傷害，日後是
        否痊癒或需再治療多久仍不得而知，精神肉體所受痛苦甚大，故請求非財產
        上損害金額一百萬元，以上金額共計一百六十萬一千一百零四元，為此依侵
        權行為之規定提起本件訴訟。
三、證據：提出台灣高雄地方法院檢察署八十九年度偵字第一０八五六號起訴書、診
    斷證明書、高雄市政府建設局車輛行車事故鑑定委員會八十九年五月二十五日八
    九高市車鑑字第四一五七號函暨所附鑑定意見書、看護費收據、匯款證明、交通
    費證明書、薪資證明各一份、醫療費用收據一０五紙為證。
乙、被告方面：被告經合法通知，無正當理由，未於最後言詞辯論期日到場，惟據其
    以前到場所為之聲明及陳述略為：
一、聲明：求為判決：
  （一）駁回原告之訴。
  （二）如受不利判決願供擔保請准免為假執行。
二、陳述：
  （一）針對原告主張受損害金額明細，答辯如後：
    １醫療費用部分：依全民健康保險法第八十二條、強制汽車責任保險法第三十條
      之規定，加害人或強制汽車責任保險之被保險人於全民健康保險給負範圍內之
      損害賠償責任因而解免，全民健康保險被保險人對於加害人之損害賠償請求權
      亦因而喪失，本件原告所駕駛之汽車於車禍發生時，係由訴外人中國產物保險
      股份有限公司（以下簡稱中產保險公司）承保其強制汽車責任保險，且被告已
      申請出險，則全民健康保險局就其健保給付部分得向訴外人中產保險公司代位
      請求，故原告就健保給付部分無請求權，是扣除前開部分後，對於原告請求被
      告給付醫療費五萬四千零八十八元部分無意見。
    ２看護費用部分：原告就其於八十八年十二月一日至八十九年四月十八日有看護
      必要之事實，應負舉證責任。
    ３交通費用部分：原告應其之必要性負舉證責任。
    ４工作損失部分：原告除於八十八年十二月一日至十二月十六日及八十九年四月
      九日至四月十五日期間，因住院而喪失或減少勞動能力外，應就其所請求其餘
      期間內亦喪失或減少勞動能力之事實負舉證責任。
    ５精神慰撫金部分：原告請求被告給付一百萬元，請鈞院依雙方教育程度、身分
      、加害之程度各情，酌予減免。
  （二）依本件刑事判決理由欄所載：告訴人之妹王齡荻雖未注意車前之人、車動態
        ，對本件事故亦有疏失等語，是懇請鈞院依過失相抵原則，減免被告之賠償
        金額。
  （三）本件被告為台北醫學院醫學系畢業，現為執業醫師，月收入約二十萬元，名
        下有不動產。
三、證據：提出醫療費用明細表、強制汽車責任保險單、臺灣高雄地方法院八十九年
    度交易字第七００號刑事判決各一份為證，並聲請本院函詢長庚紀念醫院高雄分
    院關於原告需要看護期間之長短。
丙、本院依職權函調兩造之財產歸戶資料、申報所得資料及函詢長庚紀念醫院高雄分
    院關於原告減少勞動能力之情形。
    理      由
一、被告經合法通知，無正當理由，未於最後言詞辯論期日到場，核無民事訴訟法第
    三百八十六條所列各款情形，爰依原告聲請，由其一造辯論而為判決。
二、被告於八十八年十一月三十日十一時三十分許駕駛車牌號碼ＹＸ－七二四０號自
    用小客車，沿高雄市左營區○○○路一五六號由南往北方向行駛，欲迴轉進入北
    向南車道時，竟未依規定且疏於注意，冒然迴轉，適原告之姊姊王齡荻騎機車搭
    載原告至上開地點，遭被告撞擊，致原告受有右膝髖骨韌帶、十字韌帶斷裂、半
    月板損害等傷害之事實，業據原告提出台灣高雄地方法院檢察署八十九年度偵字
    第一０八五六號起訴書、診斷證明書、高雄市政府建設局車輛行車事故鑑定委員
    會八十九年五月二十五日八九高市車鑑字第四一五七號函暨所附鑑定意見書各一
    份為證，且為被告所不爭執，刑事部分並經本院以八十九年度交易字第七００號
    刑事判決處被告過失傷害，處拘役五十日，如易科罰金，以三百元折算一日，有
    本院交通法庭所檢送之刑事判決書一份為證，堪信為真。
三、按因故意或過失，不法侵害他人之權利者，負損害賠償責任；不法侵害他人之身
    體或健康者，對於被害人因此喪失或減少勞動能力或增加生活上之需要時，應負
    損害賠償責任；不法侵害他人之身體、健康、名譽、自由、信用、隱私、貞操或
    不法侵害其他人格法益而情節重大者，被害人雖非財產上之損害，亦得請求賠償
    相當之金額，民法第一百八十四條第一項、第一百九十三條第一項、第一百九十
    五條第一項分別定有明文。本件被告不法侵害原告之身體，既經認定，對於原告
    因而所受之損害，依上開規定，自應負損害賠償責任。查原告既因被告之過失行
    為而受有前述傷害，則原告受傷之結果與被告之過失行為間，即有相當因果關係
    ，自應負賠償責任，雖被告另辯稱原告與有過失云云，並提出本件刑事判決為據
    ，惟附帶民事訴訟經送於民事庭後，即為獨立民事訴訟，其裁判不受刑事判決認
    定事實之拘束（最高法院四十八年台上字第七一三號判例參照），是本院自得就
    原告是否與有過失一事，獨立認定事實，適用法律，不受刑事判決之拘束。再者
    ，依高雄市政府建設局車輛行車事故鑑定委員會鑑定意見認為：王齡荻部分無肇
    事原因等語，此有卷附該會八十九年五月二十五日八九高市車鑑字第四一五七號
    函暨所附高市鑑字第八九０四一０三號鑑定意見書一份可按。此外，被告復無法
    舉證證明原告亦有過失乙節，則其此部分抗辯，即無可採。從而原告本於侵權行
    為法則，訴請被告應賠償損害，自屬於法有據。至原告請求被告給付之各項損害
    賠償，是否准許，分述如次：
  （一）醫療費用五萬四千零八十八元部分：原告此部分請求業已扣除健保給付，並
        提出醫療費用收據一０五紙為證，且被告無意見，應予准許。
  （二）增加生活需要看護費二十一萬元部分：按看護費係因傷勢嚴重，須看護隨身
        照顧，所支出之必要費用，與醫藥費之支出無異（如腿斷或手傷時起居飲食
        或如廁需人扶持）。經查，原告因本件事故受有右膝髖骨韌帶、十字韌帶斷
        裂、半月板損害，導致不良於行，其生活起居確有不便，而需他人看護以照
        顧扶持，至所需看護期間之長短為何，依長庚紀念醫院高雄分院函覆本院認
        為：「病患於八十八年十二月八日至十二月十六日因膝關節韌帶重建住院治
        療，八十九年四月九日至四月十五日復因膝關節僵硬開刀治療，第一、二次
        之住院治療均約需二個月之他人協助照護期」等語，此有該院九十年六月十
        五日（九十）長庚院高字第一八七０號函一紙附卷可稽，是本院認為原告請
        求支出四個月又十八天之看護費用共二十一萬元，並提出看護費收據一紙為
        憑，尚稱合理，乃有必要，應予准許。
  （三）增加生活上支出交通費用六萬五千三百六十元部分：查原告因本件車禍主要
        傷及下肢韌帶等部位，導致不良於行，行動不便，無法正常使用大眾運輸系
        統，因此須乘坐計程車，而原告目前仍須經常往來醫院接受復健治療，且不
        能久站之情，有卷附長庚紀念醫院高雄分院九十年八月一日（九十）長庚院
        高字第二二八九號函一紙足佐，此外，依原告提出之交通費用證明書所載，
        原告請求之期間係自八十八年十二月十六日至八十九年十一月十七日止，所
        支出之出入院、轉診、往返門診等交通費用，且往返次數計一百五十二次，
        尚屬合理，且有必要，應予准許。
  （四）減少勞動能力損失二十七萬一千六百五十六元部分：原告主張受傷後迄今不
        能工作，請求十二個月之薪資損害，並以其受傷前應領之薪資所得，作為無
        法工作所遭受損害之計算基礎，惟原告於本院辯論程序中自承：「我進去工
        作二十幾天就出車禍，當初有說薪水是二萬一千元」等語，參以原告因本件
        車禍被迫離職，則原告以應領工資二萬二千六百三十八元為基準計算不能工
        作所受之損害，即屬無據。惟當事人固應就訴訟關係為事實上及法律上之陳
        述，惟關於法規之適用，當事人並無陳述之義務，故此處所謂法律上之陳述
        ，非指關於法規之適用而言，而與事件有關之法規之解釋及如何適用之陳述
        ，不過供法院參考而已，法院為法律上之判斷時，不受該陳述之拘束，而應
        依職權為法律之適用，故本件原告主張依民法第一百九十三條第一項請求薪
        資損害，本院認為其已就減少勞動能力損失之法律關係為事實上及法律上之
        陳述，縱其所為之用語有欠缺，揆諸前開說明，本院仍不受其陳述之拘束，
        而應依職權為法律上之判斷。準此，本院認為原告現已離職，應以目前勞工
        之基本工資每月一萬五千八百四十元為計算基準，則原告請求十二個月減少
        勞動能力所受之損害共計十九萬零八十元，為有理由，逾此範圍之請求，洵
        屬無據，尚難准許。
  （五）精神慰撫金一百萬元部分：查原告主要傷及下肢韌帶等重要部位，導致肉體
        、精神受極大痛苦，本院斟酌原告年紀尚輕，即遭此橫禍，對其未來各方面
        發展及心理重建等影響甚鉅，自不待言。茲審酌原告係二專畢業、從事華泰
        電子公司作業員工作、月入約二萬一千元、名下無不動產；及被告係台北醫
        學院醫學系畢業、月入約二十萬元、名下有土地二筆、房屋三棟、汽車一部
        ，此有財政部高雄市國稅局九十年七月十六日財高國稅資字第九００三四八
        六五號函可稽；本院斟酌雙方之教育程度、經濟狀況、身分、地位、加害之
        程度等情，認原告請求一百萬元，自嫌過高，應予核減為五十萬元，方屬公
        允，逾此數額之請求，為無理由。
四、綜上所述，原告因受傷所受損害合計一百零一萬九千五百二十八元。惟依強制汽
    車責任保險法第三十條規定，保險人依本法規定給付之保險金，視為加害人或被
    保險人損害賠償金額之一部分；加害人或被保險人受賠償請求時，得扣除之。查
    原告自陳其就本件車禍事故之發生，已獲汽車強制責任險之保險人理賠九萬二千
    元，則依法自應扣除之，因此被告所負損害賠償金額應減輕為九十二萬七千五百
    二十八元，從而原告依據侵權行為之法律關係請求被告賠償九十二萬七千五百二
    十八元及自起訴狀繕本送達翌日即八十九年十二月十五日起按法定利率年息百分
    之五計算之利息，洵屬正當，應予准許；逾此部分之請求，自非有據，應予駁回
    。
五、兩造其餘攻擊防禦方法，經審酌後核予本判決結論認定之基礎不生若何影響，爰
    不予一一論述，附此敘明。
六、本件原告勝訴部分，兩造分別陳明願供擔保，聲請宣告假執行或免為假執行，經
    核無不合，爰分別酌定相當之擔保金額宣告之；至於原告敗訴部分，其假執行之
    聲請，因訴之駁回而失所依附，不予准許，應予駁回。
據上論結，本件原告之訴，為一部有理由，一部無理由，並依民事訴訟法第七十九條
但書、第三百八十五條第一項前段、第三百九十條第二項、第三百九十二條，判決如
主文。
中      華      民      國    九十      年      九      月    二十八    日
                              臺灣高雄地方法院民事第二庭
~B法審判長官  吳進寶
~B      法官  楊智守
~B      法官  鍾素鳳
右為正本係照原本作成。
如不服本判決，應於送達後廿日內，向本院提出上訴狀並表明上訴理由，如於本
判決宣示後送達前提起上訴者，應於判決送達後十日內補提上訴理由書（須附繕本）。
中      華      民      國    九十      年      九      月    二十八    日
~B法院書記官  唐美玲


司法院資訊處製作；財團法人民間司法改革基金會備份。
